【裁判字號】    97,交聲更（一）,34
【裁判日期】    980123
【裁判案由】    違反道路交通管理處罰條例聲明異議
【裁判全文】
臺灣士林地方法院交通事件裁定  97年度交聲更（一）字第34號
原處分機關  臺北市交通事件裁決所
異  議  人
即受處分人  甲○○
上列異議人即受處分人因違反道路交通管理處罰條例案件，對於
臺北市交通事件裁決所民國96年12月28日所為處分（原處分案號
：北市裁四字第裁22-C00000000號）聲明異議，經本院於97年7
月25日以97年度交聲字第274 號裁定異議駁回後，異議人即受處
分人不服提起抗告，經臺灣高等法院以97年度交抗字第1107號撤
銷原裁定發回，本院裁定如下：
    主  文
原處分撤銷。
甲○○汽車駕駛人，領有軍用車駕駛執照，駕駛非軍用車，處罰
鍰新臺幣仟陸佰元。
    理  由
一、按汽車駕駛人，未領有駕駛執照駕駛小型車或機器腳踏車者
    ，處新臺幣（下同）6,000 元以上12,000元以下罰鍰，並當
    場禁止其駕駛及扣留其車輛牌照，道路交通管理處罰條例第
    21條第1 項第1 款固有明文；又汽車駕駛人，領有軍用車駕
    駛執照，駕駛非軍用車或持逾期之駕駛執照駕車，處1,800
    元以上3,600 元以下罰鍰，另同條例第22條第1 項第3 款亦
    有明文。
二、原處分意旨略以：異議人即受處分人（下稱異議人）甲○○
    所有之車號0576-GX 號自用小客車，於民國96年10月10日凌
    晨0 時30分許，在臺北縣陽金公路金山醫院前，經臺北縣政
    府警察局金山分局交通分隊員警當場舉發有「未領有駕駛執
    照駕駛小型車」之違規，依道路交通管理處罰條例第21條第
    1 項第1 款之規定，處罰鍰12,000元云云。
三、異議意旨略以：於違規當時，異議人所有之車號0576-GX 號
    自用小客車未出現在金山醫院前，故並未有舉發單上所載之
    事實。且異議人之上開自用小客車自96年9 月中旬起，至96
    年11月止，均停靠於臺北市○○區○○街1 段145 巷6 弄46
    號1 樓前未使用。原舉發單位應提供舉發當時之錄影或照片
    ，或以附近商家監視器測錄內作為舉發事實之佐證，方可使
    異議人信服云云。
四、經查：
  (一)異議人於上揭時、地，曾為臺北縣政府警察局金山分局交通
    分隊警員當場攔停舉發有「經查詢無照駕駛」之違規，有臺
    北縣政府警察局北縣警交字第C00000000 號舉發違反道路交
    通管理事件通知單影本1 紙可稽。且證人即本件舉發員警吳
    德宏亦曾到庭結稱：「（當日取締經過？）那天交通稽查，
    往來車輛都會檢查，當時我攔下受處分人時，他說他沒有帶
    駕照只有出示一張軍用駕駛執照及車上行照，我以軍用駕照
    上身份證號碼查詢，值班人員回報該員沒有駕駛執照，所以
    我就開立無照駕駛，當時受處分人有簽收」、「（當時違規
    車輛車號有無記下？）我們有核對行照與車牌號碼，是沒有
    錯誤」、「（是否記得該車型號？）是休旅車，好像福特車
    ，但其顏色等記不得了」、「（當時違規者出示給你的軍用
    駕照，其上有無照片？你有無核對照片中人與違規者是否同
    一？）都有」等語甚詳（見本院97交聲274 卷第21至23頁）
    。另觀諸證人吳德宏庭呈之工作查詢紀錄（見本院97交聲27
    4 卷第27頁），上確有登載異議人之身分證統一編號，當可
    徵證人吳德宏有以上開身分證統一編號查詢駕照取得情形之
    事實。
  (二)又參異議人所自承之其於96年8 月6 日，曾駕駛上開車輛違
    規時之所簽收之舉發違反道路交通管理事件通知單（單號為
    ：北縣警交字第C0000000 0號，見高院卷第22頁）上之簽名
    字跡，與本件舉發違反道路交通管理事件通知單（單號為：
    北縣警交字第C00000000 號，見本院97交聲274 卷第8 頁）
    上之簽名字跡，二者書寫字體之形態、結構、間架、筆勢、
    轉折均極為相仿，即可認定本件遭證人吳德宏所攔停舉發之
    人，確為異議人無訛。
  (三)另本件舉發違反道路交通管理事件通知單之左上角，證人吳
    德宏尚記載「出示軍汽車駕駛執照」等字句，而異議人自92
    年7 月7 日即領有編號00-00000000 號之軍用駕駛執照乙枚
    等情，有聯勤聯合後勤支援指揮部97 年12 月9 日聯支運輸
    字第0970006992號函文1 份在卷可查（見本院卷第9 頁），
    是若異議人未在舉發現場，則該遭攔停之人何以恰有「軍用
    駕照」，並得以出示予證人吳德宏查知？且該遭攔停之車輛
    ，又何以恰為異議人所有之上開自用小客車？均足見本件異
    議人確有於上開時、地，持軍用車駕駛執照，駕駛非軍用車
    之上開自用小客車，並遭證人吳德宏當場攔停舉發之違規事
    實。
五、雖異議人仍以前開情辭置辯：然：
  (一)鑑於交通違規事實往往驟然而現、稍縱即逝，若硬性要求舉
    發員警，一律必須隨身攜帶照相機拍照、錄影機錄影以預留
    證據，俾便事後提出供法院審查，除有現實技術可行性之困
    難，勢將大幅提高交通管理之行政成本，並嚴重削弱道路交
    通管理之行政效能，此亦非立法者制定道路交通管理法規之
    本意。是異議人上開所指，恐有誤會，不可採信。
  (二)至異議人稱自96年9 月中旬至96年11月間車輛均停放在臺北
    市○○區○○街1 段145 巷6 弄46號1 樓前云云，並提出照
    片數張及發票1 張為證（見本院97交聲274 卷第28至34頁）
    。惟觀諸上開照片，其拍攝日期分別為97年3 月22日及97年
    1 月28日，購買電瓶之日期為97年3 月31日，均無從證明異
    議人之上開車輛自96年9 月中旬至96年11月間均有停放在臺
    北市○○區○○街1 段145 巷6 弄46號1 樓前之事實。
  (三)綜上，其上開所辯，應係事後卸責之詞，不足採信。
六、綜上，本件異議人確於前開時、地，持軍用車駕駛執照，駕
    駛非軍用車之上開自用小客車，並遭證人吳德宏當場攔停舉
    發之違規事實，甚為明確。異議人仍執詞為辯，顯不可採。
    至原處分機關依道路交通管理處罰條例第21條第1 項第1 款
    規定，裁處異議人罰鍰12,000元，固非無見。然同條例第22
    條第1 項第3 款既有：汽車駕駛人，領有軍用車駕駛執照，
    駕駛非軍用車或持逾期之駕駛執照駕車，處1,800 元以上3,
    600 元以下罰鍰之規定，顯見「未領有駕駛執照駕駛」與「
    領有軍用車駕駛執照，駕駛非軍用車」係不同違規樣態，原
    處分機關未查，遽依道路交通管理處罰條例第21條第1 項第
    1 款之規定，裁處異議人罰鍰12, 000 元，恐有未合。本件
    異議人之異議雖無理由，然原處分既有前揭可議之處，即屬
    無可維持，應由本院予以撤銷，自為裁定。又本件異議人未
    於96年10月25日前到案聽候裁決且餘60日以上始聲明異議，
    爰依道路交通管理處罰條例第22條第1 項第3 款之規定、裁
    定如主文第2 項所示，以資適法。
據上論斷，應依道路交通案件處理辦法第19條、第20條前段，裁
定如主文。
中    華    民    國    98    年    1    月    23    日
                  交通法庭法  官  莊明達
以上正本證明與原本無異。
如不服本裁定應於裁定送達後5 日內向本院提出抗告狀。
                          書記官  劉欣怡
中    華    民    國    98    年    1     月    23    日


司法院資訊處製作；財團法人民間司法改革基金會備份。
